【裁判字號】    90,易,605
【裁判日期】    900328
【裁判案由】    誹謗
【裁判全文】
臺灣臺北地方法院刑事判決                            九十年度易字第六五號
    公  訴  人  臺灣臺北地方法院檢察署檢察官
    被      告  乙○○
右列被告因誹謗案件，經檢察官提起公訴（八十九年度偵字第一五八六五號），本院
判決如左：
    主  文
乙○○無罪。
    理  由
一、公訴意旨略以：乙○○為臺北市○○路四二三巷三十弄十一號一樓「空南社區」
    之住戶，甲○○為該社區之管理委員，其二人早因該社區地下室停車位之管理使
    用，意見相左而生怨隙，乙○○乃意圖散布於眾於民國八十九年五月某日下午五
    時許，在該社區前之中庭，趁甲○○欲與之談和解時，向其他住戶稱甲○○偷其
    住處鑰匙，而指摘足以毀損甲○○名譽之事，因認被告涉有刑法第三百十條第一
    項誹謗罪嫌等語。
二、按犯罪事實應依證據認定之，無證據不得推定其犯罪事實。又不能證明被告犯罪
    者，應諭知無罪之判決，刑事訴訟法第一百五十四條、第三百零一條第一項分別
    定有明文。所謂認定犯罪事實之證據，係指足以認定被告確有犯罪行為之積極證
    據而言，該項證據自須適合於被告犯罪事實認定，始得採為斷罪資料，如未能發
    現相當證據，或證據不足以證明，自不能以推測或擬制之方法，為裁判基礎。最
    高法院二十九年度上字第三一○五號、四十年台上字第八六號判例可資參照。況
    告訴人之告訴，係以使被告受刑事訴追為目的，是其陳述是否與事實相符，仍應
    調查其他證據以玆審認，最高法院五十二年台上字第一三○○號著有判例可資參
    照。本件公訴人認被告涉有右揭犯行，無非係以右揭犯罪事實業據告訴人甲○○
    指訴甚詳，並經證人即當日亦在現場之住戶丁○○、丙○○結證屬實等語，為其
    所憑之論據。
三、訊據被告乙○○則堅決否認右揭犯行，辯稱：當天倒完垃圾正要回家時，在伊家
    中後棟遇到甲○○，甲○○說要與伊談和解之事，因對甲○○存有戒心，故未搭
    腔，轉身欲進大門時發現沒有鑰匙，才自言自語說「我的鑰匙呢？」，甲○○就
    說「我沒拿你的鑰匙」，後來伊想到鑰匙放在花台上，就去花台找，找到後就回
    家了，並未在中庭大庭廣眾下說甲○○偷鑰匙，伊並未有誹謗之故意等語。經查
    ：
    (一)被告雖辯稱伊倒垃圾並未經過社區中庭，故不可能在大庭廣眾下說出告訴人指
      述之言論，而依被告庭呈之社區位置圖，被告倒垃圾之地點的確不經過社區中
      庭，此事實亦經告訴人甲○○於本院審理時證述甚詳（見本院九十年三月二十
      一日審理筆錄），然證人丁○○、張寶芬均證稱當天確實在中庭聽見被告因找
      不到鑰匙而詢問甲○○（見八十九年度偵字第一五八六五號卷第二十四頁背面
      、本院九十年三月二十一日審理筆錄），核與告訴人甲○○指述之情節相符，
      是被告確實於中庭因找不到鑰匙而與告訴人有對話之事實，應堪認定。
    (二)惟刑法第三百十條誹謗罪之成立，客觀上除有指摘或傳述足以毀損他人名譽之
      事外，主觀上仍須有散布於眾之意圖始足當之，誹謗行為者如因錯誤而誤會其
      指摘或傳述之事實為真實者，即難謂有主觀之意圖。本件告訴人雖指述被告對
      伊指稱：「你偷我鑰匙。」，然當天在場之證人丁○○與丙○○於偵查及本院
      審理時均證稱被告係對甲○○說「你拿我的鑰匙？」（見八十九年度偵字第一
      五八六五號卷第二十四頁背面、本院九十年三月二十一日訊問筆錄），是起訴
      書認被告向其他住戶稱甲○○偷其住處鑰匙等語，容有誤會。而本件發生之情
      形，依當天在中庭之證人丁○○證稱：「我看到崔要回家，站在中庭，甲○○
      也站在中庭，還有超過五個人在那裡，聽到乙○○說我的鑰匙怎麼不見了，他
      對甲○○說你拿我的鑰匙，卜說沒有，後來他就在花圃找到鑰匙，找到後就拿
      鑰匙回家了」、「（問：乙○○有無說甲○○偷他鑰匙？）沒有說他偷，只是
      說我的鑰匙不見了，你拿的？」、「（問：乙○○找不到鑰匙時，是否對甲○○說，還有無跟其他人說？）他是對甲○○說」（見本院九十年三月二十一日
      訊問筆錄），足見當天被告確實因鑰匙不見而到處尋找，而被告前因社區停車
      問題與告訴人發生爭執，告訴人更因對被告及被告之子鄭功偉犯強制罪及公然
      侮辱罪而經檢察官提起公訴，有八十九年度偵字第一七二七五號起訴書在卷可
      按，其於找不到鑰匙之際誤以為鑰匙可能遭告訴人取走，進而對之詢問以「你
      拿我的鑰匙？」，此對話僅是尋找失物時向他人詢問之問句，客觀上尚難謂有
      何損毀告訴人名譽之情形。此外，上開對話係向告訴人一人為之，並非對全社
      區中庭之人指摘或傳述，且告訴人甲○○亦證稱：伊說沒拿被告鑰匙後，被告
      轉了一下就找到鑰匙，並且走到中庭跟大家說找到鑰匙，然後就回家了，所有
      在中庭的人都聽到他找到鑰匙了」（見本院九十年三月二十一日訊問筆錄），
      益證被告對甲○○之上開言論乃因誤會而造成，於自行找到鑰匙後亦對他人澄
      清鑰匙係自己疏失不見，其主觀上亦難認有何散布於眾之意圖。
    綜上所述，足認被告所辯，應堪信為真實。此外，復查無其他積極事證足認被告
    有何誹謗之犯行，揆諸前揭說明，應為無罪之諭知。
據上論斷，應依刑事訴訟法第三百零一條第一項，判決如主文。
本案經檢察官李韋昌到庭執行職務
中    華    民    國      九十      年      三      月      二十八      日
                                      臺灣臺北地方法院刑事第六庭
                                          法      官  蔡  如  琪
右正本證明與原本無異。
如不服本判決，應於判決送達後十日內，向本院提出上訴狀。
                                          書  記  官  黃  鈴  容
中    華    民    國      九十      年      三      月      三十        日


司法院資訊處製作；財團法人民間司法改革基金會備份。
